【裁判字號】    98,訴,2084
【裁判日期】    981231
【裁判案由】    違反毒品危害防制條例
【裁判全文】
臺灣彰化地方法院刑事判決              98年度訴字第2084號
公  訴  人  臺灣彰化地方法院檢察署檢察官
被      告  甲○○
上列被告因違反毒品危害防制條例案件，經檢察官提起公訴（98
年度毒偵字第2531號），於本院準備程序中，被告就被訴事實為
有罪之陳述，經合議庭裁定改由受命法官進行簡式審判程序，本
院判決如下：
    主  文
甲○○施用第一級毒品，累犯，處有期徒刑捌月。
    事  實
一、甲○○前於民國（下同）87年間，因施用毒品案件，經本院
    法院裁定送觀察、勒戒後，認為無繼續施用毒品傾向，於87
    年9 月28日執行完畢釋放，並經臺灣彰化地方法院檢察署檢
    察官以87年度偵字第8108號為不起訴處分。復於88年間，因
    施用毒品案件，由本院裁定送觀察、勒戒後，認為有繼續施
    用毒品傾向，經臺灣彰化地方法院檢察署檢察官提起公訴並
    聲請強制戒治，強制戒治部分，由本院裁定送戒治處所施予
    強制戒治1 年，於88年12月28日停止戒治付保護管束至89年
    6 月23日期滿，未經撤銷視為執行完畢；另起訴部分，經本
    院以88年度訴字第419 號判處有期徒刑8 月確定，並於90年
    3 月27日執行完畢出監。又因詐欺案件，經本院以97年度斗
    簡字第617 號判處有期徒刑3 月確定，並於98年5 月21日以
    易科罰金方式執行完畢。猶不知悔改，復基於施用第一級毒
    品海洛因之犯意，於98年9 月20下午5 、6 時，在彰化縣田
    中鎮○○路路上某處，以將海洛因粉末摻入香菸內點燃吸食
    之方式，施用第一級毒品海洛因1 次。嗣步98年9 月22日上
    午10時36分許，經臺灣南投地方法院檢察署觀護人通知採尿
    送驗，結果呈嗎啡陽性反應，始查獲上情。
二、案經臺灣南投地方法院檢察署觀護人告發由該署檢察官偵辦
    並呈由臺灣高等法院臺中分院檢察署檢察長令轉臺臺灣彰化
    地方法院檢察署檢察官偵查起訴。
    理  由
一、上揭事實，業據被告甲○○於本院審理時坦承不諱，且其於
    98年9 月22日為臺灣南投地方法院檢察署觀護人所採驗之尿
    液，經詮昕科技股份有限公司檢驗結果，確呈嗎啡陽性反應
    ，此有有臺灣南投地方法院檢察署施用毒品犯受保護管束人
    尿液檢體監管紀錄表1 張及詮昕科技股份有限公司濫用藥物
    尿液檢驗報告1 紙等附卷可稽，據上事證，並足徵被告前開
    施用第一級毒品海洛因之自白核與事實相符，堪可採為論罪
    科刑之依據。
二、按施用第一、二級毒品為犯罪行為，毒品危害防制條例第10
    條定有處罰明文。故施用第一、二級毒品者，依前揭規定本
    應科以刑罰，惟基於刑事政策，對合於一定條件之施用者，
    則依同條例第20條、第23條之規定，施以觀察、勒戒及強制
    戒治之保安處分。又毒品危害防制條例於92年7月9日修正公
    布，自93年1月9日施行，其中第20條、第23條將施用毒品之
    刑事處遇程序，區分為「初犯」及「5 年內再犯」、「5 年
    後再犯」。依其立法理由之說明：「初犯」，經觀察、勒戒
    或強制戒治後，應為不起訴處分或不付審理之裁定；經觀察
    、勒戒或強制戒治執行完畢釋放後，「5 年內再犯」者，因
    其再犯率甚高，原實施之觀察、勒戒及強制戒治既已無法收
    其實效，爰依法追訴或裁定交付審理。至於經觀察、勒戒或
    強制戒治執行完畢釋放後，「5 年後再犯」者，前所實施之
    觀察、勒戒或強制戒治已足以遮斷其施用毒品之毒癮，為期
    自新及協助其斷除毒癮，仍適用「初犯」規定，先經觀察、
    勒戒或強制戒治之程序。從而依修正後之規定，僅限於「初
    犯」及「5 年後再犯」二種情形，始應先經觀察、勒戒或強
    制戒治程序。倘被告於5 年內已再犯，經依法追訴處罰，縱
    其第3 次（或第3 次以上）再度施用毒品之時間，在初犯經
    觀察、勒戒或強制戒治執行完畢釋放5 年以後，已不合於「
    5 年後再犯」之規定，且因已於「5 年內再犯」，顯見其再
    犯率甚高，原實施觀察、勒戒或強制戒治，已無法收其實效
    ，即應依該條例第10條處罰。至於第3 次（或第3 次以上）
    施用毒品之時間，是否宜有期間限制？以多久為適宜？則分
    屬刑事政策、專門醫學之範圍，非審判機關所能決定，有待
    循立法途徑解決（最高法院97年度第5 次刑事庭會議決議及
    97年度臺非字第348 、390 、405 、406 、423 號判決意旨
    參照）。查本案被告有如犯罪事實欄所述於觀察、勒戒及強
    制戒治執行完畢，以及因施用毒品案件經法院判處徒刑等事
    實，此有臺灣彰化地方法院檢察署刑案資料查註紀錄表及臺
    灣高等法院被告前案紀錄表各1 份在卷可考。本案被告再犯
    施用第一級毒品犯行，按諸前揭說明，即與5 年後再犯之情
    形有別，自應逕行追訴。
三、按海洛因係毒品危害防制條例所定之第一級毒品，不得非法
    施用及持有。核被告所為，係犯毒品危害防制條例第10條第
    1 項之施用第一級毒品罪。其為供施用第一級毒品而持有該
    級毒品之低度行為，應為施用之高度行為所吸收，不另論罪
    。又被告有上開事實欄所載之前科紀錄，有臺灣高等法院被
    告前案紀錄表、臺灣彰化地方法院檢察署刑案資料查註紀錄
    表各1 份在卷可憑，其於有期徒刑執行完畢後，5 年內故意
    再犯本案有期徒刑以上之罪，累犯，應依刑法第47條第1項
    之規定加重其刑。爰審酌被告之素行、犯罪之動機、目的、
    施用毒品係戕害自身健康、施用毒品手段、所生危害及犯罪
    後之態度等一切情狀，量處如主文所示之刑，以示懲儆。
據上論斷，應依刑事訴訟法第273 條之1 第1 項、第299 條第1
項前段，毒品危害防制條例第10條第1 項，刑法第11條前段、第
47條第1 項，判決如主文。
本案經檢察官蕭有宏到庭執行職務。
中    華    民    國    98    年    12    月    31    日
                  刑事第六庭          法  官  鮑慧忠
以上正本證明與原本無異。
如不服本判決應於收受判決後10日內向本院提出上訴書狀，並
應敘述具體理由。其未敘述上訴理由者，應於上訴期間屆滿後
20日內向本院補提理由書(均須按他造當事人之人數附繕本)
「切勿逕送上級法院」。
中    華    民    國    98    年    12    月    31    日
                                      書記官  林子惠
附錄本案論罪科刑法條全文：
毒品危害防制條例第10條
施用第一級毒品者，處 6 月以上 5 年以下有期徒刑。
施用第二級毒品者，處 3 年以下有期徒刑。

司法院資訊處製作；財團法人民間司法改革基金會備份。
